【裁判字號】    92,訴,12
【裁判日期】    920410
【裁判案由】    偽造文書
【裁判全文】
臺灣苗栗地方法院刑事判決                            九十二年度訴字第一二號
    公  訴  人  臺灣苗栗地方法院檢察署檢察官
    被      告  乙○○
                丙○○
    共      同
    選任辯護人  羅秉成律師
                魏順華律師
右列被告因偽造文書案件，經檢察官提起公訴（九十一年度偵字第四五一二號），本
院判決如左：
    主  文
乙○○、丙○○共同連續行使偽造私文書，各處有期徒刑肆月，如易科罰金，均以參
佰元折算壹日。均緩刑貳年。
    事  實
一、乙○○係丙○○與陳為弘二人之母；因乙○○之夫黃桂興生前積欠甲○○新臺幣
    二千四百二十一萬四千元未償，而黃桂興子女均於繼承開始後拋棄繼承，一切權
    利義務概由欠缺處理日常事務能力之陳為弘單獨繼承。嗣甲○○就上開債務對陳
    為弘取得給付之勝訴確定判決後，丙○○、乙○○二人為逃避原黃桂興所有，因
    繼承登記於陳為弘名下如附表所示之土地、建物等遺產，遭強制執行而受損失，
    竟基於共同偽造文書之概括犯意聯絡，利用陳為弘無法處理日常事務，凡事均委
    由乙○○、丙○○處理之便，未經陳為弘同意，分別於民國八十九年七月三十一
    日、十二月二十日，以贈與為由，由乙○○自行，或由丙○○指示不知情之鄭瓊
    香，連續盜用陳為弘印鑑章及身分證件等資料，偽造不實之土地登記申請書、土
    地建築改良物贈與所有權移轉契約書等私文書，向苗栗縣竹南地政事務所辦理如
    附表所示不動產之移轉登記，而將上開不動產分別移轉予乙○○、丙○○之年僅
    九歲女兒陳瑞心等人，致該管地政事務所人員依渠等申請，在八十九年九月十五
    日、九十年一月十日、同年月十一日，將移轉事由登記於職務上所掌管之土地、
    建物登記簿冊等公文書內，足以生損害於陳為弘、甲○○之利益，及地政機關關
    於不動產登記管理之正確性。
二、案經甲○○訴由臺灣苗栗地方法院檢察署檢察官偵查起訴。
    理  由
一、訊據被告乙○○、丙○○對於右揭事實均坦承不諱，並據證人陳為弘於本院九十
    一年度易字第一○二號被告丙○○、乙○○等人被訴毀損債權刑事案件審理中供
    稱：伊事先不知把財產送給乙○○、陳瑞心之事，不知道過戶給乙○○；檢察官
    有問過伊話，伊說不知道土地的事；過戶完伊才知道等語明確（按有該案審判筆
    錄附卷可憑）。是依證人陳為弘於上述毀損債權案件中所為之證述，已堪認定本
    件被告二人確有未經陳為弘之授權，即偽造不實之土地登記申請書、土地建築改
    良物贈與所有權移轉契約書等私文書，以辦理如附表所示之不動產移轉登記事宜
    之舉。此外，復有證人鄭瓊香於偵查中證述：伊係受被告丙○○指示辦理不動產
    移轉登記事宜之經過等語明確，及如附表所示不動產移轉登記申請資料、土地及
    建物登記謄本影本在卷可稽，被告二人之自白核與事實相符。是本件事證已臻明
    確，被告犯行均堪認定。
二、核被告二人所為，均係犯刑法第二百十六條、第二百十條之行使偽造私文書罪，
    及同法第二百十四條之使公務員為登載不實罪。被告二人就上開各罪具有犯意之
    聯絡及行為之分擔，均為共同正犯。又被告等盜用陳為弘印鑑章之行為，係偽造
    上開不動產移轉登記申請文件之部分行為，與偽造上開文書之低度行為，一併為
    行使偽造私文書之高度行為所吸收，均不另論罪。被告二人上述先後多次行為，
    時間緊接，所犯罪名相同，顯均係基於概括之犯意為之，均為連續犯，爰均依刑
    法第五十六條之規定以一罪論，並加重其刑。又被告丙○○利用不知情之鄭瓊香
    制作文書，係間接正犯。再被告二人所犯行使偽造私文書，及使公務員登載不實
    二罪間，有以行使偽造私文書作為使公務員登載不實之方法、結果之牽連犯關係
    ，應依刑法第五十五條後段規定，從一重之行使偽造私文書罪處斷。爰審酌被告
    犯罪之動機、目的、手段，犯罪所生之危害及犯罪後坦承犯行，告訴人亦表示不
    予追究暨檢察官之求刑等一切情狀，分別量處如主文所示之刑，並均諭知易科罰
    金之折算標準。末查被告二人前均未曾受有期徒刑以上刑之宣告，有臺灣高等法
    院被告全國前案紀錄表在卷可按，被告坦承犯行，尚有悔意，其經此科刑教訓，
    當知所警惕而無再犯之虞，本院綜核各情，認對渠等所宣告之刑，以暫不執行為
    適當，爰均併予宣告緩刑二年，以啟自新。
據上論斷，應依刑事訴訟法第二百九十九條第一項前段，刑法第二十八條、第五十六
條、第二百十六條、第二百十條、第二百十四條、第四十一條第一項前段、第七十四
條第一款，罰金罰鍰提高標準條例第一條前段、第二條，判決如主文。
本案經檢察官黃智炫到庭執行職務。
中      華      民      國    九十二    年      四      月      十      日
                                    臺灣苗栗地方法院刑事第二庭
                                        法  官  林  燦  都
右正本證明與原本無異。
如不服本判決，應於送達後十日內向本院提出上訴狀（須附繕本），上訴於臺灣高等
法院臺中分院。
                                        書記官  陳  建  分
中      華      民      國    九十二    年      四      月      十      日
附錄論罪科刑法條
      刑法第二百十條
      偽造、變造私文書，足以生損害於公眾或他人者，處五年以下有期徒刑。
      刑法第二百十四條
      明知為不實之事項，而使公務員登載於職務上所掌之公文書，足以生損害於公
      眾或他人者，處三年以下有期徒刑、拘役或五百元以下罰金。
      刑法第二百十六條
      行使第二百十條至第二百十五條之文書者，依偽造、變造文書或登載不實事項
      或使登載不實事項之規定處斷。
      附表：
      ┌──┬───────────┬────┬────┬──────┬────┐
      │編號│地                  號│原所有人│現所有人│移轉登記日期│移轉原因│
      ├──┼───────────┼────┼────┼──────┼────┤
      │ 一 │苗栗縣頭份鎮○○段五一│陳為弘  │陳瑞心  │九十年一月十│贈與    │
      │    │一地號。              │        │        │一日        │        │
      ├──┼───────────┼────┼────┼──────┼────┤
      │ 二 │同右段五一四地號      │同右    │同右    │同右        │同右    │
      ├──┼───────────┼────┼────┼──────┼────┤
      │ 三 │同右段五一五號        │同右    │同右    │同右        │同右    │
      ├──┼───────────┼────┼────┼──────┼────┤
      │ 四 │苗栗縣竹南鎮○○段二三│同右    │同右    │九十年一月十│同右    │
      │    │三之五地號            │        │        │日          │        │
      ├──┼───────────┼────┼────┼──────┼────┤
      │ 五 │同右段二三三之六地號  │同右    │同右    │同右        │同右    │
      ├──┼───────────┼────┼────┼──────┼────┤
      │ 六 │苗栗縣竹南鎮○○段大埔│同右    │乙○○  │八十九年九月│同右    │
      │    │小段建號九九號建物    │        │        │十五日      │        │
      └──┴───────────┴────┴────┴──────┴────┘


司法院資訊處製作；財團法人民間司法改革基金會備份。
